【裁判字號】    95,訴,1095
【裁判日期】    951031
【裁判案由】    違反毒品危害防制條例
【裁判全文】
臺灣臺南地方法院刑事判決              95年度訴字第1095號
公  訴  人  臺灣臺南地方法院檢察署檢察官
被      告  甲○○
上列被告因違反毒品危害防制條例案件，經檢察官提起公訴（九
十五年度毒偵字第五九七號），被告就犯罪事實為有罪之陳述，
本院裁定進行簡式審判程序，判決如下：
    主  文
甲○○連續施用第一級毒品，累犯，處有期徒刑壹年。扣案之海
洛因壹包（淨重零點零肆公克，空包裝重零點貳壹公克）沒收銷
燬之，針筒壹支沒收；又持有第二級毒品，累犯，處有期徒刑參
月，扣案之甲基安非他命壹包（驗後含袋重零點參伍參公克）沒
收銷燬之。應執行有期徒刑壹年貳月，扣案之海洛因壹包（淨重
零點零肆公克，空包裝重零點貳壹公克）及甲基安非他命壹包（
驗後含袋重零點參伍參公克）均沒收銷燬之，針筒壹支沒收。
    事  實
一、甲○○先前於民國八十七年間因施用毒品案件，經本院裁送
    強制戒治，於八十八年二月四日停止戒治付保護管束，並於
    八十八年八月六日保護管束期滿視為強制戒治執行完畢，復
    於九十二年間因施用毒品案件，經本院判處有期徒刑十月確
    定，再於九十三間又因施用毒品案件，經本院判處有期徒刑
    九月確定，上開二案接續執行，於九十四年九月十八日執行
    完畢。詎仍不知悔改，猶基於施用第一級毒品海洛因之概括
    犯意，自九十四年十二月一日某時起至九十五年四月二十七
    日二十時止，先後在臺南縣佳里鎮鎮○里○○路二八五號住
    處廁所內，以針筒注射方式，不定期施用海洛因多次。
二、甲○○明知甲基安非他命係第二級毒品，猶於九十四年十二
    月間某日，在臺南市學甲鎮某處，向真實姓名年籍不詳、綽
    號「小黑」之男子以新臺幣一千元之價格，購買甲基安非他
    命一包（驗後含袋重零點三五三公克）而持有之。
三、嗣為警於九十五年二月二十七日十七時五十五分許，在甲○
    ○之上開住處查獲，並於其臥室廁所內扣得其所有之海洛因
    一包（淨重零點零四公克，空包裝重零點二一公克）、預備
    供施用海洛因使用而尚未使用之注射針筒一支及上揭持有之
    甲基安非他命一包。
四、案經臺南縣警察局佳里分局報請臺灣臺南地方法院檢察署檢
    察官偵查起訴。
    理  由
一、本件係經被告甲○○於準備程序為有罪之表示，而經本院合
    議庭裁定由受命法官獨任以簡式審判程序加以審理，依刑事
    訴訟法第二百七十三條之二、第一百五十九條第二項之規定
    ，不適用傳聞法則有關限制證據能力之相關規定，合先敘明
    。
二、訊據被告對於上揭事實均坦承不諱，且被告為警查獲後採集
    之尿液送驗結果，呈嗎啡陽性反應，有長榮大學九十五年四
    月七日確認報告一份可稽，且查扣之海洛因一包及甲基安非
    他命一包，送驗結果確分別為海洛因、甲基安非他命無誤，
    有法務部調查局九十五年五月九日調科壹字第二００００六
    二三五號鑑定通知書及行政院衛生署管制藥品管理局九十五
    年六月九日管檢字第０九五０００五六０二號鑑定書各一份
    可憑，此外並有被告所有預備供施用海洛因使用而尚未使用
    之注射針筒一支扣案為證，堪認被告之自白與事實相符，其
    確有施用第一級毒品海洛因及持有第二級毒品甲基安非他命
    之行為無誤。
三、按毒品危害防制條例於九十二年七月九日修正公布，自九十
    三年一月九日施行，其中第二十條、第二十三條將施用毒品
    之刑事處遇程序，區分為「初犯」及「五年內再犯」、「五
    年後再犯」。依其立法理由之說明：「初犯」，經觀察、勒
    戒或強制戒治後，應為不起訴處分或不付審理之裁定；經觀
    察、勒戒或強制戒治執行完畢釋放後，「五年內再犯者」，
    因其再犯率甚高，原實施之觀察、勒戒及強制戒治既已無法
    收其實效，爰依法追訴或裁定交付審理。至於經觀察、勒戒
    或強制戒治執行完畢釋放後，「五年後再犯」者，前所實施
    之觀察、勒戒或強制戒治既已足以遮斷其施用毒品之毒癮，
    為期自新及協助其斷絕毒癮，仍適用「初犯」規定，先經觀
    察、勒戒或強制戒治之程序。從而依修正後之規定，僅限於
    「初犯」及「五年後再犯」二種情形，始應先經觀察、勒戒
    或強制戒治程序。倘被告於五年內已再犯，經依法追訴、處
    罰，縱其第三次（或第三次以上）再度施用毒品之時間，在
    初犯觀察、勒戒或強制戒治執行完畢釋放五年以後，已不合
    於「五年後再犯」之規定，且因已於「五年內再犯」，顯見
    其再犯率甚高，原實施觀察、勒戒或強制戒治，已無法收其
    實效，即應依該條例第十條處罰（最高法院九十五年五月九
    日第七次刑事庭會議決議參照）。查被告先前於八十七年間
    因施用毒品案件，經本院裁送強制戒治，於八十八年二月四
    日停止戒治付保護管束，並於八十八年八月六日保護管束期
    滿視為強制戒治執行完畢後，又於強制戒治執行完畢釋放後
    五年內，於九十二年間因施用毒品案件，經本院以九十二年
    訴字第一一五六號判決判處有期徒刑十月，並於九十二年十
    二月七日確定，再於九十三間又因施用毒品案件，經本院以
    九十三年訴字第三三六號判決判處有期徒刑九月，並於九十
    三年五月二十二日確定，上開二案接續執行，於九十四年九
    月十八日執行完畢，有臺灣高等法院被告全國前案紀錄表可
    參，則被告本件施用第一級毒品犯行，相距上開強制戒治執
    行完畢之日（即八十八年八月六日）雖已逾五年，然其在該
    強制戒治執行完畢後之五年內，於九十二年間又因再犯施用
    毒品之罪，並由法院判決確定在案，揆諸上揭說明，本件被
    告施用毒品之時點，距離上開強制戒治執行完畢日雖已逾五
    年，仍應依法追訴，而無適用毒品危害防制條例第二十條第
    三項之餘地。從而，本件事證明確，被告犯行洵堪認定。
四、核被告所為，係犯毒品危害防制條例第十條第一項之施用第
    一級毒品罪及同法第十一條第二項之持有第二級毒品罪。被
    告持有第一級毒品之低度行為，為施用之高度行為所吸收，
    不另論罪。次按刑法第二條第一項規定：「行為後法律有變
    更者，適用行為時之法律。但行為後之法律有利於行為人者
    ，適用最有利於行為人之法律」，被告行為後，刑法第五十
    六條連續犯之規定，業於九十四年二月二日修正公布刪除，
    並於九十五年七月一日施行，刪除連續犯之規定，雖非犯罪
    構成要件之變更，但顯已影響行為人刑罰之法律效果，自屬
    法律有變更，依修正施行後刑法第二條第一項規定，比較新
    、舊法結果，仍應適用較有利於被告之行為時法律即修正施
    行前之刑法論以連續犯（最高法院九十五年第八次刑事庭會
    議決議參照），是被告先後多次施用第一級毒品之犯行，時
    間緊接、方法相同，犯罪構成要件亦相同，顯係基於概括犯
    意反覆實施，為連續犯，又被告先前於九十二年間因施用毒
    品案件，經本院以九十二年訴字第一一五六號判決判處有期
    徒刑十月確定，再於九十三間又因施用毒品案件，經本院以
    九十三年訴字第三三六號判決判處有期徒刑九月確定，上開
    二案接續執行，於九十四年九月十八日執行完畢，有上揭臺
    灣高等法院被告全國前案紀錄表可稽，其受有期徒刑執行完
    畢，五年以內再故意犯本件有期徒刑以上之罪，則依修正施
    行前後之刑法第四十七條規定，均構成累犯，是修正施行後
    之刑法第四十七條規定對被告而言，並無有利之情形，故經
    綜合比較，應依刑法第二條第一項前段規定，就被告施用第
    一級毒品部分依修正前刑法第五十六條連續犯之規定論以一
    罪，並加重其刑，且與持有第二級毒品部分均依修正前刑法
    第四十七條規定，均論以累犯，並就施用第一級毒品部分遞
    加重其刑、就持有第二級毒品部分加重其刑。上開二罪，犯
    意各別、行為互殊，應分論併罰之。公訴人就被告持有第二
    級毒品之犯行時間，業當庭更正為九十四年十二月間，附此
    敘明。爰審酌被告曾因施用毒品案件，經強制戒治後，仍再
    犯本件施用第一級毒品之犯行，未見悔意，戒癮之意志力甚
    為薄弱，且其任意持有第二級毒品，造成毒品泛濫之虞，惟
    念其犯後尚知坦承犯行，犯後態度堪認良好等一切情狀，量
    處如主文所示之刑，又被告行為後，刑法第五十一條第五款
    規定業修正為：「宣告多數有期徒刑者，於各刑中之最長期
    以上，各刑合併之刑期以下，定其刑期。但不得逾三十年」
    ，但修正前刑法第五十一條第五款係規定：「宣告多數有期
    徒刑者，於各刑中之最長期以上，各刑合併之刑期以下，定
    其刑期。但不得逾二十年。」，則比較修正前後之數罪併罰
    定執行刑規定，當以修正前之規定，較有利於被告，應依刑
    法第二條第一項前段，依修正前刑法第五十一條第五款定其
    應執行刑。扣案之海洛因一包（淨重零點零四公克，空包裝
    重零點二一公克）及甲基安非他命一包（驗後含袋重零點三
    五三公克），均屬毒品，且該包裝與附著其上之海洛因、包
    裝袋與附著之甲基安非他命，均難以完成析離，應均依毒品
    危害防制條例第十八條第一項前段規定沒收銷燬之，至於鑑
    驗耗損之海洛因及甲基安非他命，既已滅失，自無庸為沒收
    銷燬之宣告；再扣案之未經使用之注射針筒一支，係被告所
    有預備供注射海洛因使用，為被告坦承在卷，應依刑法第三
    十八條第一項第二款規定宣告沒收。至於同扣案之電燈炮一
    個及吸管二支，經鑑驗結果係均殘有甲基安非他命，有高雄
    醫學大學附設中和紀念醫院九十五年九月十八日九五０九─
    九二號、同日九五０九─九三號及同日九五０九─九四號檢
    驗報告各一份可參，且被告亦堅稱上開物品均係供先前業經
    本院以九十二年訴字第一一五六號確定判決所指之施用第二
    級毒品甲基安非他命犯行使用而殘留之物等語，此外公訴人
    並未具體指明上開物品與本件犯行之間有何關連性，自無庸
    併予宣告沒收銷燬，併此敘明。
據上論斷，應依刑事訴訟法第二百七十三條之一第一項、第二百
九十九條第一項前段、第三百十條之二、第四百五十四條，毒品
危害防制條例第十條第一項、第十一條第二項、第十八條第一項
，刑法第二條第一項前段、第十一條前段，修正前刑法第五十六
條、第四十七條、第五十一條第五款，判決如主文。
本案經檢察官乙○○到庭執行職務。
中    華    民    國    95    年    10    月    31    日
                  刑事第十一庭  法  官  陳威龍
以上正本證明與原本無異。
如不服本判決，應於收受送達後10日內向本院提出上訴書狀（應
附繕本）。
                                書記官  鄭吉裕
中    華    民    國    95    年    10    月    31    日
附錄論罪科刑法條：
毒品危害防制條例第十條第一項：
施用第一級毒品者，處六月以上五年以下有期徒刑。
毒品危害防制條例第十一條第二項：
持有第二級毒品者，處二年以下有期徒刑、拘役或新臺幣三萬元
以下罰金。


司法院資訊處製作；財團法人民間司法改革基金會備份。
